【裁判字號】    98,易,925
【裁判日期】    990907
【裁判案由】    竊盜
【裁判全文】
臺灣屏東地方法院刑事判決               98年度易字第925號
公  訴  人  臺灣屏東地方法院檢察署檢察官
被      告  乙○○
指定辯護人  本院公設辯護人丁○○
上列被告因竊盜案件，經檢察官提起公訴（98年度偵字第6521號
），嗣被告於本院準備程序進行中先就被訴事實為有罪之陳述，
本院告知被告簡式審判程序之旨，並聽取當事人之意見後，合議
庭裁定改由受命法官獨任依簡式審判程序審理，判決如下：
    主  文
乙○○竊盜，累犯，處有期徒刑肆月，如易科罰金，以新臺幣壹
仟元折算壹日；又攜帶兇器竊盜，累犯，處有期徒刑伍月，如易
科罰金，以新臺幣壹仟元折算壹日。應執行有期徒刑捌月，如易
科罰金，以新臺幣壹仟元折算壹日。
    事  實
一、乙○○曾因竊盜案件，經臺灣高雄地方法院以民國95年度簡
    字第1398號判處有期徒刑3 月確定，於96年1 月16日縮刑期
    滿執行完畢，詎仍不知警惕，意圖為自己不法之所有，(一)於
    98 年8月14日晚間11時許，在高雄市旗津區○○○路705 號
    停車場，持1 支小鐵棒（尺寸大小如同鑰匙，未扣案），開
    啟丙○○所有之車牌號碼XTJ-138 號重型機車（引擎號碼：
    4HP709773 號）之電門開關，發動並竊取之，得手後留供己
    用。(二)於98年8 月25日凌晨0 時許，攜帶客觀上可充當兇器
    之梅花扳手1 支（未據扣案）並以之為工具，在屏東縣佳冬
    鄉○○村○○路、西昌路口，拆卸並竊得甲○○所有之HQO-
    286 號重型機車車牌。嗣為掩人耳目，在其枋山鄉○○村○
    ○路36號住處，將XTJ-138 號車牌卸下，再將HQO-286 號車
    牌懸掛在前揭XTJ-138 號重型機車上。同年9 月6 日中午11
    時55分許，乙○○騎乘上揭重型機車（業已懸掛HQO-286 號
    車牌），搭載友人胡永介行經枋山鄉○○○○路、成功路口
    時遭警當場查獲，警方人員復經乙○○同意，前往其上開住
    處搜索並扣得XTJ-138 號車牌。
二、案經屏東縣政府警察局枋寮分局報請臺灣屏東地方法院檢察
    署檢察官偵查起訴。
    理  由
一、本案被告乙○○所犯竊盜案件，並非法定刑為死刑、無期徒
    刑或最輕本刑3 年以上有期徒刑之罪，亦非高等法院管轄第
    一審之案件，而被告於本院準備程序中就被訴事實為有罪之
    陳述，本院合議庭乃裁定由受命法官獨任進行簡式審判程序
    。又簡式審判程序之證據調查，依刑事訴訟法第273 條之2
    規定，不受同法第159 條第1 項審判外陳述排除之限制，再
    被告對於卷內之各項證據，亦不爭執證據能力，故卷內所列
    之各項證據，自得作為證據，先予敘明。
二、上開犯罪事實，業經被告乙○○於本院審理時均坦承不諱，
    核與證人即被害人丙○○、甲○○，證人即查獲時在場之胡
    永介先後於警詢時之指述大致相符，並有現場蒐證照片6 張
    、贓物認領保管單2 紙、車籍查詢資料2 份、失車－唯讀案
    件基本資料2 份，及高雄市政府警察局車輛協尋電腦輸入單
    2 份等附卷足憑，足徵被告上開任意性自白與事實相符，堪
    採信為證據。是以本件事證明確，被告犯行堪以認定，應依
    法論科。
三、按刑法第321 條第1 項第3 款所稱「兇器」，其種類並無限
    制，凡客觀上足以對人之生命、身體、安全構成威脅，具有
    危險性之兇器均屬之，且只須行竊時攜帶此種具有危險性之
    兇器已足，並不以攜帶之初有行兇之意圖為必要（最高法院
    79年度臺上字第5253號判例參照）。查被告乙○○於事實欄
    一(二)所示時、地持以行竊之梅花扳手1 支，雖未據扣案，惟
    衡情應係以金屬製造，質地堅硬，造型多有銳角且易於握取
    、運使，在客觀上可對人之生命、身體、安全構成威脅，顯
    屬具有危險性之兇器；是被告攜帶上開工具行竊，雖自始並
    無持以行兇之意圖，仍均應該當攜帶兇器竊盜罪。故核被告
    所為，就事實欄一(一)部分，係犯刑法第320 條第1 項之竊盜
    罪，就事實欄一(二)部分，係犯刑法第321 條第1 項第3 款之
    攜帶兇器竊盜罪。被告有如事實欄所載之前科紀錄，有臺灣
    高等法院被告前案紀錄表各1 份附卷可稽，於徒刑執行完畢
    後5 年內，故意再犯本件均為有期徒刑以上之罪，均構成累
    犯，應依刑法第47條第1 項規定，加重其刑。惟就被告所犯
    加重竊盜罪部分，衡諸被告經本院送請屏安醫院鑑定結果略
    以：被告在精神醫學上確有「器質性精神病」，且被告對於
    精神疾病之病識感不佳，無法了解接受治療對自己的意義，
    家人亦無法提供良好之監督功能，僅能於病情極度不穩定時
    將其送至醫院治療，導致被告病情起伏不定，除將惡化其衝
    動性格外，其認知功能、判斷能力與現實區辨能力亦可能隨
    病情而呈現不穩定狀態等語（屏安醫院屏安刑鑑字第990403
    號精神鑑定報告，本院卷第58頁參照），足認被告精神狀態
    確具病態而有別於常人，且長期為精神疾病所苦；本件被告
    雖能理解並執行其犯罪計畫而無證據顯示有何刑法第19條規
    定之事由（同上鑑定報告參照），然考諸其確有精神狀態之
    疾病，其情尚堪憫恕，倘科以刑法第321 條第1 項第3 款之
    最低度刑（未依累犯規定加重前為有期徒刑6 月），猶嫌情
    輕法重，過於苛酷，客觀上顯有可憫之處，爰依刑法第59條
    之規定酌減其刑，並依法先加後減之。爰審酌被告有如事實
    欄所示之前科，有臺灣高等法院被告前案紀錄表各1 份在卷
    可考，素行非佳，正值壯年，竟不思以正途謀生，而竊取機
    車、車牌為己所用，並先後致使被害人2 人均因而在生活上
    發生不便，所為誠屬不該，惟念及被告犯後終能坦承不諱等
    一切情狀，分別就其所犯之竊盜及加重竊盜犯行量處如主文
    所示之刑並諭知易科罰金之折算標準，及定其應執行之刑及
    易科罰金之折算標準，以示懲儆。
據上論斷，應依刑事訴訟法第273 條之1 第1 項、第299 條第1
項前段，刑法第320 條第1 項、第321 條第1 項第3 款、第47條
第1 項、第41條第1 項前段、第8 項、第59條、第51條第5 款，
判決如主文。
本案經檢察官曾士哲到庭執行職務
中    華    民    國    99    年    9     月    7     日
                  刑事第四庭    法  官  李謀榮
以上正本證明與原本無異。
如不服本判決應於收受判決後10日內向本院提出上訴書狀，並
應敘述具體理由；其未敘述上訴理由者，應於上訴期間屆滿後
20日內向本院補提理由書（均須按他造當事人之人數附繕本）
「切勿逕送上級法院」。
中    華    民    國    99    年    9     月    7     日
                                書記官  蔡進吉
附錄本案論罪科刑法條：
中華民國刑法第320條
意圖為自己或第三人不法之所有，而竊取他人之動產者，為竊盜
罪，處5 年以下有期徒刑、拘役或5 百元以下罰金。
意圖為自己或第三人不法之利益，而竊佔他人之不動產者，依前
項之規定處斷。
前二項之未遂犯罰之。
中華民國刑法第321條
犯竊盜罪而有左列情形之一者，處6 月以上、5 年以下有期徒刑
：
一、於夜間侵入住宅或有人居住之建築物、船艦或隱匿其內而犯
    之者。
二、毀越門扇、牆垣或其他安全設備而犯之者。
三、攜帶兇器而犯之者。
四、結夥3人以上而犯之者。
五、乘火災、水災或其他災害之際而犯之者。
六、在車站或埠頭而犯之者。
前項之未遂犯罰之。

司法院資訊處製作；財團法人民間司法改革基金會備份。
